【裁判字號】    97,台上,1468
【裁判日期】    970410
【裁判案由】    殺人等罪
【裁判全文】
最高法院刑事判決            九十七年度台上字第一四六八號
上  訴  人  甲○○
選任辯護人  蔡將葳律師
            葉武侯律師
上列上訴人因殺人等罪案件，不服台灣高等法院高雄分院中華民
國九十七年一月十八日第二審更審判決（九十六年度上更(一)字第
三三八號，起訴案號：台灣屏東地方法院檢察署九十四年度偵字
第四五四九號），提起上訴，本院判決如下：
    主  文
上訴駁回。
    理  由
一、關於殺人部分
按刑事訴訟法第三百七十七條規定：上訴於第三審法院，非以判
決違背法令為理由，不得為之。是提起第三審上訴，應以原判決
違背法令為理由，係屬法定要件。如果上訴理由書狀並未依據卷
內訴訟資料，具體指摘原判決不適用何種法則或如何適用不當，
或所指摘原判決違法情事，顯與法律規定得為第三審上訴理由之
違法情形，不相適合時，均應認其上訴為違背法律上之程式，予
以駁回。本件原判決認定上訴人甲○○與楊宗霖（業經判決無罪
確定）二人合資在謝英傑之賭場賭博輸錢，經清償後，上訴人仍
積欠謝英傑賭債新台幣七萬元未還。上訴人於民國九十四年九月
七日在電話中與謝英傑爭吵，謝英傑除以「三字經」辱罵外，並
稱如不還錢就要與上訴人「拼輸贏」（台語），並相約於同日六
時三十分至屏東市○○街十七之六號朱昌文住處繼續談判；上訴
人乃邀約楊宗霖同往。上訴人竟基於殺人之故意，在赴約前即將
藏於小客車駕駛座下之子彈裝填於手槍內，而於同日六時四十分
許抵達上開處所，因謝英傑、朱昌文、邵適豪等多人在場，楊宗
霖即先行下車找謝英傑外出洽談，央請延緩賭債期限，遭謝英傑
嚴詞拒絕，並大聲說「欠錢還錢那有再拖延的，沒有錢和人家賭
什麼」等語，適為上訴人聞見，即怒火中燒，除與謝英傑對罵外
，並將手槍保險鈕打開，將手指扣住扳機指向謝英傑。邵適豪見
狀，上前勸阻無效，隨後上訴人即持槍瞄準謝英傑射擊一發，致
謝英傑中彈倒地。邵適豪為阻止其繼續開槍，乃上前搶下其手槍
，將之攜離現場丟棄。上訴人見謝英傑中彈倒地，且槍彈已被邵
適豪奪下，始行逃逸。謝英傑經送醫急救，終因前胸貫穿性槍傷
合併心室破裂及大量內出血，於到達醫院前即已死亡等情。因而
撤銷第一審關於上訴人殺人部分之不當判決，改判仍論處其殺人
罪，處有期徒刑十四年，褫奪公權八年。已綜核全部卷證資料，
詳加斟酌論斷，敘明其所憑之證據及認定之理由，而以上訴人否
認犯罪所持之辯解為不足採，予以指駁綦詳，俱有卷存之證據資
料可資覆按。從形式上觀察，並無判決違背法令之情形存在。查
證據之取捨及其證明力之判斷，屬於事實審法院之職權，苟其所
為之判斷，並不違背經驗法則及論理法則，即不能任意指為違背
法令，而執為合法之第三審上訴理由。而認定犯罪事實所憑之證
據，並不以直接證據為限，間接證據亦包括在內，審理事實之法
院綜合卷內之直接、間接證據，本於推理作用，得確信其為真實
之程度者，即非不得據之為有罪之認定。原判決論處上訴人殺人
罪刑，係綜合上訴人之部分自白，證人朱昌文、邵適豪、蔡添煌
、楊宗霖之部分證詞，寶建醫院診斷證明書、病歷資料、台灣屏
東地方法院檢察署檢察官驗斷書、相驗屍體證明書、法務部法醫
研究所鑑定書、內政部警政署刑事警察局鑑定書及扣案之手槍、
子彈、彈頭、彈殼等直接、間接證據，本於推理作用，確信其為
真實之程度，而為有罪之認定，並非單採證人邵適豪或蔡添煌之
證詞為論斷之依據。其採證並無違背證據法則。其中關於上訴人
有無殺人之故意及動機？其辯解：因邵適豪搶槍、槍枝走火始擊
中被害人之詞是否可採？證人邵適豪於警詢及偵查中之陳述有無
證據能力？證人楊宗霖、蔡添煌前後之證詞究以何者為可採？邵
適豪手上有無火藥殘跡？有無湮滅證據情事？此乃原審取捨證據
及證據證明力判斷職權之合法行使，其所為判斷，尚無悖乎一般
論理法則，自不得指為違法。次查刑事訴訟法係採真實發現主義
，審理事實之刑事法院，應自行調查證據，以為事實之判斷，並
不當然受其他案件判決之拘束。又證人之陳述有部分前後不符或
相互間有所歧異時，究竟何者為可採，法院仍得本其自由心證予
以斟酌，非謂一有不符或矛盾，即應認其全部均為不可採信，若
其基本事實之陳述，果與真實性無礙時，仍非不得予以採信。證
人邵適豪於偵查中具結陳述：甲○○舉起右手朝著謝英傑開槍（
相驗卷第四一頁）；嗣於第一審具結證稱：甲○○是持槍擺在腰
際，我要搶槍時就往上，沒有仔細瞄準謝英傑等語（第一審卷一
第二一三頁），前後證詞不一。原審綜合卷內其他證據資料，認
其偵查中之陳述為可信，加以採納，審理中之證詞為不實，予以
摒棄，雖與第一審審理邵適豪偽證案刑事判決之認定不同（九十
五年度簡字第一四六八號。邵適豪因偽證罪，經判處有期徒刑六
月，緩刑二年確定）。但此乃原審採證認事職權之獨立行使，自
不受該案判決之拘束，其採證復無違法可言。上訴意旨置原判決
上開明確論斷於不顧，對原審取捨證據及證據證明力判斷之審判
職權行使，任憑己見，或就同一證據資料為相異之評價，或就不
影響於判決本旨事項再為事實上之爭辯，均與法律規定得為第三
審上訴理由之違法情形，不相適合，其上訴為違背法律上之程式
，應予駁回。
二、關於違反槍砲彈藥刀械管制條例部分
查第三審上訴書狀，應敘述上訴之理由，其未敘述者，得於提起
上訴後十日內補提理由書於原審法院，已逾上述期間，而於第三
審法院未判決前仍未提出上訴理由書狀者，第三審法院應以判決
駁回之，刑事訴訟法第三百八十二條第一項、第三百九十五條後
段規定甚明。本件上訴人違反槍砲彈藥刀械管制條例部分，不服
原審判決，於九十七年一月二十八日一併提起上訴（未聲明一部
上訴者，視為全部上訴），並未敘述理由，迄今逾期已久，於本
院未判決前仍未提出，依上開規定，此部分之上訴亦非合法，應
併予駁回。
據上論結，應依刑事訴訟法第三百九十五條，判決如主文。
中    華    民    國  九十七  年    四    月    十    日
                      最高法院刑事第十二庭
                          審判長法官  花  滿  堂
                                法官  黃  正  興
                                法官  陳  東  誥
                                法官  林  錦  芳
                                法官  洪  佳  濱
      本件正本證明與原本無異
                                      書  記  官
中    華    民    國  九十七  年    四    月   十四   日
                                                      Ｅ


司法院資訊處製作；財團法人民間司法改革基金會備份。
